臺灣板橋地方法院交通事件裁定　　　　 96年度交聲字第827號
原處分機關　交通部公路總局臺北區監理所
受處分人即
異　議　人　甲○○
上列受處分人即異議人因違反道路交通管理處罰條例案件，對於
交通部公路總局臺北區監理所民國96年5 月10日所為之處分（北
監自裁字第裁40-ZGA042869號、第裁40-ZGA043364號），均聲明
異議，本院裁定如下：
    主  文
異議均駁回。
    理  由
一、按「汽車行駛於高速公路、快速公路或設站管制之道路，不
    遵使用限制、禁止、行車管制及管理事項之管制規則而有下
    列行為者，處汽車駕駛人新臺幣三千元以上六千元以下罰鍰
    ：一、行車速度超過規定之最高速限或低於規定之最低速限
    」，道路交通管理處罰條例第33條第1 項第1 款定有明文，
    且依同條例第63條第1 項第1 款，應記違規點數1 點。而依
    同條例第33條第6 項授權所訂定之「高速公路及快速公路交
    通管制規則」第5 條第1 項前段規定：「汽車行駛高速公路
    及快速公路，應依速限標誌指示」，故汽車駕駛人在高速公
    路行駛時如有未依速限標誌指示之超速行為，即屬違反「高
    速公路及快速公路交通管制規則」之規定，自應依首揭道路
    交通管理處罰條例之規定處以罰鍰及記違規點數。
二、原處分機關認受處分人即異議人甲○○駕駛車牌號碼1426-M
    P 號自小客貨車，於民國96年3 月9 日上午10時12分、同年
    月15日上午9 時52分，分別行經國道三號高速公路南下174.
    6 公里處時，該處速限為時速110 公里，異議人行車時速為
    123 公里，超速13公里，涉有道路交通管理處罰條例第33條
    第1 項第1 款之違規，嗣經警先後製單舉發後，爰依上開法
    律規定，於96年5 月10日分別以北監自裁字第裁40-ZGA0428
    69號、第裁40-ZGA043364號，各裁罰異議人新台幣（下同）
    3 千元，並依同條例第63條第1 項第1 款規定（裁決書漏載
    第1 項第1 款），各記違規點數1 點在案，此有內政部警政
    署國道公路警察局舉發違反道路交通管理事件通知單影本及
    原處分機關違反道路交通管理事件裁決書影本各2 份附卷可
    按。
三、聲明異議意旨略以：依道路交通管理處罰條例第7 條之2 第
    3 項（異議狀誤載為第7 項）規定，對於行車速度違規，採
    用固定式或非固定式科學儀器取得證據資料證明者，於高速
    公路、快速公路須至少於300 公尺前明顯標示之，但異議人
    於拍照當地來回數次查看，卻無見到300 公尺至1,000 公尺
    前有任何明顯告示立之，顯然與上開條例相違。又異議人前
    揭二次違規，均係在同地點之相同測速照相儀器所測得，且
    行車速度均是時速123 公里，異議人無法理解何以在異議人
    車上無定速系統之情況下，所測得之速度竟然相同。且警方
    之測速儀器，僅有原廠於91年6 月之出廠測試證明，其後若
    未再經任何儀器校正測試，且於公開資訊系統上隨時公布，
    其數據是否正確自無法得知。爰聲明異議，請求撤銷上開裁
    決云云。
四、經查：
  (一)異議人所駕駛之前揭車輛係於上開時、地經警方以雷射照相
    測速儀器（器號為UX010182號）測得行車速度均為時速123
    公里，超速13公里（上開地點之行車速限為時速110 公里）
    之事實，有雷射測速照片2 幀附卷可稽。
  (二)異議人前揭車輛經警方測速之地點係在國道三號高速公路南
    下174.6 公里處，而在該地點之前之南下173.85公里處，則
    立有「前有測速照相」之大型告示牌，此有內政部警政署國
    道公路警察局第七警察隊96年6 月28日公警七交字第096070
    5073號函暨該函所附之違規現場及上開告示牌照片共4 幀在
    卷可佐。足見警方確於300 公尺前之合理處所已設置提醒駕
    駛人前有測速照相之明顯標示，自合於道路交通管理處罰條
    例第7 條之2 第3 項之規定，異議人認無明顯標示云云，尚
    難足取。
  (三)依度量衡器檢定檢查辦法第3 條第3 項規定，公務檢測用雷
    射測速儀（光達式）列為應經檢定法定度量衡之規定，自96
    年1 月1 日施行；但對於施行日前已使用中之公務檢測用雷
    射測速儀（光達式），則自97年1 月1 日施行，此有經濟部
    標準檢驗局96年2 月6 日經標四字第09640000690 號函1 份
    附卷為憑；而本件警方所使用之雷射測速儀係在93年6 月16
    日經國外廠商檢測合格出廠，此有出廠檢測證明1 份在卷可
    考，足見該雷側測速儀於96年1 月1 日之前業由警方使用在
    檢測駕駛人超速違規之勤務上，故依法在97年1 月1 日前，
    尚無在國內應經官方強制檢定之要求。按雷射測速原理是以
    雷射光束先後發射與接收後，通過高速運算計算時間與距離
    ，其精確程度高過雷達測速器，目前已被廣泛運用於醫學甚
    至軍事上之各種武器（如雷射引導之飛彈），且雷射測速器
    只能鎖定一個測速目標，確認違規車輛亦不會有誤，不易被
    違規者以反偵測設備偵測，偵測時間僅需零點零三秒，且不
    需校正，可以連續紀錄違規超速車輛，而雷射測速技術在國
    內交通警察使用之前，在先進國家早已使用多年，自不能僅
    以我國對雷射測速尚無檢驗標準，即遽然否定雷射測速之法
    定效力（參照臺灣高等法院施俊堯法官所著之「警察雷射測
    速之證據能力與證明力」乙文）。是本件警方所使用之雷射
    測速儀器既經檢測合格出廠，目前使用該測速儀器復無違國
    內相關檢測規定（依法亦無須定期於網路上公布其設置定點
    ），自不能單以異議人先後二次測得之行車速度均為相同之
    速度，即認該測速器可能有誤，蓋此無非僅係異議人無合理
    根據之臆測，容難遽以採信。
五、綜上所述，自堪認定異議人確有在高速公路上駕車超速之交
    通違規情事，異議人前揭所辯並無足取，揆諸首揭法律規定
    與說明，原處分機關審酌本件違規相關情節，均處以異議人
    法律規定額度內之罰鍰3 千元及各記違規點數1 點，核屬有
    據。異議人仍執詞聲明異議，洵無理由，本院當應裁定駁回
    其異議。
六、結論：依道路交通管理處罰條例第87條第2 項、道路交通案
    件處理辦法第19條，裁定如主文。
中　　華　　民　　國　　96　　年　　9 　　月　　11　　日
                  交通法庭      法　官　陳信旗
以上正本證明與原本無異。
如不服本裁定，應於送達後5 日內向本院提出抗告狀。
                                書記官  陳昭綾
中　　華　　民　　國　　96　　年　　9 　　月　　11　　日
